臺灣宜蘭地方法院民事裁定　　　　　　　99年度監宣字第84號
聲　請　人　李碧玉
上列聲請人聲請監護宣告事件，本院裁定如下：
    主  文
宣告楊來春（女，民國○○○年○○月○日生，身分證統一編號
：Ｚ000000000，住宜蘭縣冬山鄉○○村○鄰○○路二三二號）為
受監護宣告之人。
選定李碧玉（女，民國○○○年○月○日生，身分證統一編號：
Ｚ000000000）為受監護宣告之人楊來春（女，民國○○○年○○
月○日生，身分證統一編號：Ｚ000000000，住宜蘭縣冬山鄉○○
村○鄰○○路二三二號）之監護人。
指定游凱惠（女，民國○○○年○月○○日生，身分證統一編號
：Ｚ000000000）為會同開具財產清冊之人。
聲請程序費用新臺幣壹仟元由受監護宣告之人負擔。
    理  由
一、聲請意旨略以：應受監護宣告之人楊來春（女，民國○○○
    年○○月○日生，身份證統一編號：Ｚ000000000，住宜蘭縣
    冬山鄉○○村○鄰○○路二三二號）因老年期痴呆症併憂鬱
    或妄想現象，延醫診治仍不見起色，現已不能為意思表示或
    受意思表示及不能辨識其意思表示之效果。聲請人李碧玉為
    應受監護宣告之人楊來春之養女，爰依民法第十四條第一項
    聲請准予宣告楊來春為受監護宣告之人，且為維護應受監護
    宣告之人之各項權益，爰請併予選定李碧玉擔任應受監護宣
    告之人楊來春之監護人，並指定應受監護宣告之人之孫媳游
    凱惠為會同開具財產清冊之人等語。並提出戶籍謄本及羅東
    聖母醫院診斷證明書在卷為證。
二、按對於因精神障礙或其他心智缺陷，致不能為意思表示或受
    意思表示，或不能辨識其意思表示之效果者，法院得因本人
    、配偶、四親等內之親屬、最近一年有同居事實之其他親屬
    、檢察官、主管機關或社會福利機構之聲請，為監護之宣告
    。民法第十四條第一項定有明文。
三、本院審驗應受監護宣告之人楊來春之心神狀況，並採用財團
    法人天主教靈醫會羅東聖母醫院（下稱羅東聖母醫院）民國
    一百年一月十一日天羅聖民字第０一一號函覆，由該院精神
    科主任郭約瑟醫師製作之精神鑑定報告書所載：(一)應受監護
    宣告之人楊來春於九十七年八月十一日至十二日，因血小板
    及血球過高而住院接受檢查，九十九年三月二十八日騎乘腳
    踏車閃避車輛而跌落水溝，送至羅東聖母醫院住院治療，診
    斷為左側血胸、左側四至六節肋骨骨折及高血壓，經施以胸
    膜外剝離術後，於同年四月九日出院轉至幸福安養院接受全
    日照護，同年月十三日回院精神科門診，但因記憶力嚴重衰
    退，熟人之外之定向感喪失，判斷力及自我照顧能力均不佳
    ，亦常有哭泣及情緒低落等症狀，診斷為中度失智症合併憂
    鬱症，九十九年七月間後，口語能力更形退化，甚已失去語
    言溝通能力，大、小便失禁且無法行走，日常生活均完全仰
    賴他人照顧；(二)應受監護宣告之人之意識仍處於模糊狀態，
    外表無任何畸形或異常，無法注視他人或起身行走，但可穩
    坐輪椅，左側肢體功能較無力，動作協調功能明顯不佳，對
    痛覺刺激有明顯回縮反應及相應痛苦表情，但無任何口語回
    應；(三)應受監護宣告之人態度無法合作，注意力渙散，無法
    注視施測者與親人，表情淡漠，對他人出現亦無任何情緒反
    應或任何有意義之自發性語言、表情或動作表達，無客觀跡
    象顯示其能瞭解施測者之任何意向，亦無證據顯示應受監護
    宣告之人具有定向感、記憶力、判斷力、運算力或其他認知
    功能；(四)應受監護宣告之人於九十九年四月二十八日經臨床
    心理測試後，顯示明顯定向困難、記憶力差、運算困難、判
    斷力不佳、無法從事任何外務及自理生活能力差等情，此已
    合於中度失智症標準，嗣於一百年一月五日接受心理測驗結
    果，益徵其對外界幾無任何適切反應，生活適應明顯且嚴重
    困難，整體而言已達重度至極重度失智程度，臨床診斷應受
    監護宣告之人楊來春為失智症，極重度，鑑定時精神已處於
    極重度失智狀態，完全不能為意思表示或受意思表示，不能
    辨識其意思表示之效果等情，認應受監護宣告之人楊來春現
    因心智缺陷而不能為意思表示或受意思表示，亦不能辨識其
    意思表示之效果，爰依首揭法條規定，宣告楊來春為受監護
    宣告之人。
四、次按，受監護宣告之人應置監護人。法院為監護之宣告時，
    應依職權就配偶、四親等內之親屬、最近一年有同居事實之
    其他親屬、主管機關、社會福利機構或其他適當之人選定一
    人或數人為監護人，並同時指定會同開具財產清冊之人。法
    院為前項選定及指定前，得命主管機關或社會福利機構進行
    訪視，提出調查報告及建議。監護之聲請人或利害關係人亦
    得提出相關資料或證據，供法院斟酌。法院選定監護人時，
    應依受監護宣告之人之最佳利益，優先考量受監護宣告之人
    之意見，審酌一切情狀，並注意下列事項：(一)受監護宣告之
    人之身心狀態與生活及財產狀況；(二)受監護宣告之人與其配
    偶、子女或其他共同生活之人間之情感狀況；(三)監護人之職
    業、經歷、意見及其與受監護宣告之人之利害關係；(四)法人
    為監護人時，其事業之種類與內容，法人及其代表人與受監
    護宣告之人之利害關係。民法第一千一百十條、第一千一百
    十一條、第一千一百十一條之一分別定有明文。
五、查聲請人即受監護宣告之人楊來春之養女李碧玉已陳明願任
    受監護宣告之人之監護人，本院亦認聲請人為受監護宣告之
    人之養女，具監護其養母之意願與能力，當認其可為受監護
    宣告之人之利益全力監護，由其擔任受監護宣告之人楊來春
    之監護人，自當合於受監護宣告之人之最佳利益。至游凱惠
    則為受監護宣告之人楊來春之孫媳，指定由其擔任會同開具
    財產清冊之人，亦認確能維護受監護宣告之人之最佳利益且
    利於執行會同開具財產清冊之責。秉此，本院基於受監護宣
    告之人楊來春之最佳利益，復查無不宜由聲請人李碧玉監護
    受監護宣告之人楊來春及由游凱惠擔任會同開具財產清冊之
    人之法定事由，爰依法併予選定聲請人李碧玉擔任受監護宣
    告之人楊來春之監護人，並指定游凱惠為會同開具財產清冊
    之人如主文。
六、依民事訴訟法第六百零八條第一項，裁定如主文。
中    華    民    國   100    年    1     月    27    日
                  臺灣宜蘭地方法院家事法庭
                      法  官  陳嘉年
正本係照原本作成。
如不服本裁定關於選定監護人及指定會同開具財產清冊之人等部
分，應於送達後十日內向本院提出抗告狀，並繳納抗告費新臺幣
1千元；其餘關於宣告監護之部分，不得抗告。
中    華    民    國   100    年    1     月    27    日
                      書記官  吳慧芳